【裁判字號】    98,訴緝,116
【裁判日期】    980706
【裁判案由】    偽造文書等
【裁判全文】
臺灣臺北地方法院刑事判決             98年度訴緝字第116號
公  訴  人  臺灣臺北地方法院檢察署檢察官
被      告  乙○○
上列被告因偽造文書等案件，經檢察官提起公訴（97年度偵緝字
第1742號），被告於準備程序中就被訴事實為有罪之陳述，經本
院合議庭裁定改依簡式審判程序審理後，判決如下：
    主  文
乙○○共同行使偽造私文書，足以生損害於他人，處有期徒刑伍
月，如易科罰金，以銀元佰元即新臺幣玖佰元折算壹日，減為
有期徒刑貳月又拾伍日，如易科罰金，以銀元佰元即新臺幣玖
佰元折算壹日。偽造之「聖翼交通有限公司」及負責人「丙○○
」印章各壹枚，以及租送合約書上偽造之「聖翼交通有限公司」
署押壹枚、印文陸枚與「丙○○」署押壹枚、印文拾枚均沒收。
    事  實
一、乙○○與鄭隆耀、劉清城（上述二人業經本院分別以97年度
    簡字第2753號、97年度簡字第384號判決判處有期徒刑5月，
    減為有期徒刑2月又15日確定）等人，共同基於意圖為自己
    不法所有、行使偽造私文書之犯意，由乙○○於民國94年12
    月31日先向聖翼交通有限公司（下稱聖翼公司）租用車牌號
    碼001-MR號營業小客車，再於不詳時、地，由鄭隆耀委請真
    實姓名年籍不詳綽號「阿慶」之成年男子，偽刻聖翼公司及
    其負責人丙○○印章，並偽造租借人聖翼公司與承租人劉清
    城之租送合約書，交由劉清城在該合約書乙方簽名後，復在
    上開合約書甲方簽名欄內偽造「聖翼交通有限公司」及「丙
    ○○」之署押各1枚，並在合約書上蓋用前開偽刻「聖翼交
    通有限公司」印文6枚、「丙○○」之印文10枚，且倒填該
    合約日期為94年10月13日，嗣於95年3月14日下午4時許，劉
    清城持上開偽造之合約書，並由鄭隆耀擔任保證人，向董德
    華即玖玖當鋪（址設臺北市○○區○○路324號1樓）借款新
    臺幣（以下同）5萬元而行使之，足以生損害於聖翼公司、
    丙○○及董德華即玖玖當鋪，並使董德華即玖玖當鋪陷於錯
    誤，認該車係為劉清城所有，而以免押車方式，如數貸與款
    項，劉清城等人於取得款項後，即拒絕繳交本金及利息，不
    知去向。
二、案經董德華即玖玖當鋪訴由臺灣臺北地方法院檢察署檢察官
    偵查聲請簡易判決處刑，經本院改依通常程序審理，乙○○
    於準備程序進行中，就被訴事實為有罪之陳述後，經本院合
    議庭裁定改由受命法官獨任進行簡式審判程序。
    理  由
一、前揭事實，業據被告乙○○迭於本院準備程序中及審理時坦
    承不諱（見本院卷第19頁至第25頁反面），核與同案被告鄭
    隆耀、劉清城於偵查中之供述相符（見臺灣臺北地方法院檢
    察署《下稱臺北地檢署》97年度偵緝字第1283號卷第18頁至
    第19頁、第27頁至第28頁，97年度偵緝字第1523號卷第16頁
    至第17頁、第23頁至第24頁、第51頁），並經證人即玖玖當
    鋪職員鄭翔菁、證人即聖翼公司負責人丙○○於警詢時、偵
    查中檢察官事務官詢問時證述綦詳（見臺北地檢署95年度偵
    字第21375號卷第6頁至第11頁、第15頁至第17頁、第55頁至
    第57頁、第88頁至第89頁，95年度偵字第23883號卷第5頁）
    ，證人丙○○復於偵查中檢察官訊問時到庭具結證述屬實（
    見臺北地檢署95年度偵字第23883號卷第18頁至第19頁），
    復有車牌號碼001-MR號營小客車之汽車新領牌照登記書、玖
    玖當舖當票、當舖收當物品登記簿、押當車輛借用切結書、
    聖翼公司與同案被告劉清城租送合約書、交通有限公司包月
    ；日夜班合約書、臺灣臺北地方法院97年度簡字第2753號判
    決書等件（見臺北地檢署95年度偵字第21375號卷第22頁、
    第24頁、第26頁至第33頁、第68頁、第72頁至第78頁，97年
    度偵緝字第1742號卷第30頁至第34頁）在卷可憑，足徵被告
    任意性自白核與事實相符，堪以採信。
二、被告行為後，刑法於94年1月7日修正通過，於94年2月2日公
    布，並於95年7月1日施行。按行為後法律有變更者，適用行
    為時之法律，但行為後之法律有利於行為人者，適用最有利
    於行為人之法律，現行刑法第2條第1項定有明文。此條規定
    乃與刑法第1條罪刑法定主義契合，而貫徹法律禁止溯及既
    往原則，係規範行為後法律變更所生新舊法律比較適用之準
    據法，是刑法第2條本身雖經修正，但刑法第2條既屬適用法
    律之準據法，本身尚無比較新舊法之問題，應一律適用裁判
    時之現行刑法第2條規定，綜其全部罪刑之結果而為比較，
    以決定適用之刑罰法律其全部罪刑之結果而為比較（最高法
    院95年5月23日95年度第8次刑庭會議決議參照）。茲說明如
    下：
 (一) 刑法第339條第1項之詐欺取財罪雖未經修正，惟於上開刑法
    及其施行法修正施行前，依罰金罰鍰提高標準條例第1條前
    段規定，刑法第339條第1項所定罰金刑之最高額為銀元1000
    元，經提高為銀元10000元即新臺幣30000元，而其最低額，
    依修正前刑法第33條第5款規定，為銀元1元即新臺幣3元。
    嗣因刑法施行法第1條之1增訂：「中華民國94年1月7日刑法
    修正施行後，刑法分則所定罰金之貨幣單位為新臺幣。94年
    1月7日刑法修正時，刑法分則編未修正之條文定有罰金者，
    自94年1月7日刑法修正施行後，就其所定數額提高為30 倍
    。但72年6月26日至94年1月7日新增或修正之條文，就其所
    定數額提高為3倍。」此項規定係在替代罰金罰鍰提高標準
    條例部分條文，與適用罰金罰鍰提高標準條例之結果相同，
    對於被告而言並無有利或不利之問題，僅係將貨幣單位由銀
    元改為新臺幣，並非法律變更刑度之條文，應無比較新舊法
    適用之問題而逕行適用刑法施行法第1條之1之規定（臺灣高
    等法院暨所屬法院95年度法律座談會刑事類提案第17號研討
    結果參照）。又關於上開法定刑罰金部分，依修正後刑法第
    33條第5款規定，最低額為新臺幣1000元，而依被告行為時
    之罰金罰鍰提高標準條例第1條前段、修正前刑法第33條第5
    款規定，其罰金之最低額僅為新臺幣3元。是經比較上開修
    正前後規定之結果，修正後之規定對被告並未較為有利。
 (二) 修正後刑法第28條由「2人以上共同實施犯罪之行為者，皆
    為正犯」，修正為「2人以上共同實行犯罪之行為者，皆為
    正犯」。而本案被告不論適用新舊法，均成立共同正犯，不
    生罪刑輕重之實質影響。
 (三) 刑法第55條後段之牽連犯規定於業經刪除，是於新法修正施
    行後，被告所為行使偽造私文書犯行、詐欺取財犯行，即須
    分論併罰。比較新舊法之規定，修正後之規定對於被告較為
    不利，自應適用行為時較有利於被告之法律，即修正前刑法
    第55條後段之規定論以牽連犯，從較重之一罪予以論處。
 (四) 經上開綜合比較修正前、後規定之結果，修正後之規定對被
    告並未較為有利，則揆諸刑法第2條第1項規定「從舊從輕」
    原則及前揭最高法院決議之意旨，自應適用被告行為時即修
    正前刑法第33條第5款、第55條之規定論處，並逕行適用刑
    法施行法第1條之1之規定。
三、核被告乙○○所為，係犯刑法第216條、第210條之行使偽造
    私文書罪及同法第339條第1項之詐欺取財罪。被告偽造「聖
    翼交通有限公司」、「丙○○」印章各1枚，並於前揭租送
    合約書上偽造「聖翼交通有限公司」、「丙○○」署押各1
    枚、「聖翼交通有限公司」印文6枚、「丙○○」印文10 枚
    之行為，係其偽造私文書之部分行為，又其偽造私文書之低
    度行為，為其行使之高度行為所吸收，均不另論罪。被告與
    同案被告鄭隆耀、劉清城就上述行使偽造私文書及詐欺取財
    之犯行間，有犯意聯絡及行為分擔，皆為共同正犯。又被告
    所犯共同行使偽造私文書與共同詐欺取財2罪間，有方法結
    果之牽連關係，為牽連犯，應依修正前刑法第55條之規定，
    從一重之共同行使偽造私文書罪處斷。爰審酌被告素行、目
    的、犯罪動機、所生損害、犯罪後坦承犯行之態度等一切情
    狀，量處如主文所示之刑。
四、又查被告行為時即94年2月2日修正公布前刑法第41條第1項
    前段規定：「犯最重本刑為5年以下有期徒刑以下之刑之罪
    ，而受6個月以下有期徒刑或拘役之宣告，因身體、教育、
    職業、家庭之關係或其他正當事由，執行顯有困難者，得以
    1元以上3元以下折算1日，易科罰金」，且依95年5月17日修
    正前罰金罰鍰提高標準條例第2條規定，就其原定數額提高
    為1百倍折算1日，則被告行為時之易科罰金折算標準，應以
    銀元3百元折算1日，經折算為新臺幣後，應以新臺幣9百元
    折算為1日；再依94年2月2日修正公布之刑法第41條第1項前
    段則規定：「犯最重本刑為5年以下有期徒刑以下之刑之罪
    ，而受6個月以下有期徒刑或拘役之宣告者，得以新臺幣1千
    元、2千元或3千元折算1日，易科罰金」，是比較修正前後
    之易科罰金折算標準，以94年2月2日修正公布前之刑法規定
    ，較有利於被告，則應依刑法第2條第1項前段，適用修正前
    刑法第41條第1項前段及95年5月17日修正前罰金罰鍰提高標
    準條例第2條規定，定其折算標準。
五、另查，本件被告犯罪時間係於96年4月24日之前，而被告係
    於上開條例於96年7月16日施行後之97年3月28日經臺北地檢
    署以97年度甲○盛偵忠緝字第1445號通緝書通緝，嗣於97年
    6月15日經緝獲到案；再於97年12月22日經本院以97年北院
    隆刑精緝字第1080號通緝書通緝，而於98年6月24日緝獲到
    案，均非於該條例施行前經通緝，依該條例第5條規定，非
    不得減刑，爰依該條例第2條第1項第3款、第7條之規定，減
    其宣告刑2分之1，並依同條例第9條及修正前刑法第41條第1
    項前段規定，諭知其減刑後易科罰金之折算標準，以示懲儆
    。
六、至前揭被告偽造之租送合約書業經被告向玖玖當鋪行使，已
    交予該當舖，而屬該當舖所有非被告所有，爰不予宣告沒收
    ，惟其於前揭租送合約書上偽造之「聖翼交通有限公司」署
    押1枚及印文6枚，及「丙○○」署押1枚及印文10枚，不問
    屬於犯人與否，均應依刑法第219條規定，併予宣告沒收。
    另前揭被告偽造之「聖翼交通公司」及「丙○○」印章各1
    枚，雖未經扣案，惟無證據證明業已滅失，亦均應依刑法第
    219條之規定，併予宣告沒收。
據上論斷，應依刑事訴訟法第284條之1、第273條之1第1項、第
299 條第1項前段，刑法第2條第1項前段、第28條、第216條、第
210 條、第339條第1項、第219條，修正前刑法第55條後段、第
41條第1項前段，刑法施行法第1條之1，修正前罰金罰鍰提高標
準條例第2條，現行法規所定貨幣單位折算新臺幣條例第2條，中
華民國96年罪犯減刑條例第2條第1項第3款、第7條、第9條，判
決如主文。
本案經檢察官賴秋萍到庭執行職務
中    華    民    國    98    年    7     月    6     日
                  刑事第五庭    法  官  鄭昱仁
以上正本證明與原本無異。
如不服本判決應於收受送達後10日內向本院提出上訴書狀，並應
敘述具體理由；其未敘述上訴理由者，應於上訴期間屆滿後20日
內向本院補提理由書（均須按他造當事人之人數附繕）「切勿逕
送上級法院」。
                                書記官  宋德華
中    華    民    國    98    年    7    月     6     日
附錄本案論罪科刑法條
中華民國刑法第216條
（行使偽造變造或登載不實之文書罪）
行使第 210 條至第 215 條之文書者，依偽造、變造文書或登載
不實事項或使登載不實事項之規定處斷。
中華民國刑法第210條
（偽造變造私文書罪）
偽造、變造私文書，足以生損害於公眾或他人者，處 5 年以下有
期徒刑。
中華民國刑法第339條
（普通詐欺罪）
意圖為自己或第三人不法之所有，以詐術使人將本人或第三人之
物交付者，處5年以下有期徒刑、拘役或科或併科1千元以下罰金
。
以前項方法得財產上不法之利益或使第三人得之者，亦同。
前二項之未遂犯罰之。


司法院資訊處製作；財團法人民間司法改革基金會備份。
